臺灣高雄地方法院刑事判決　　　　　　　94年度訴字第3098號
公　訴　人　臺灣高雄地方法院檢察署檢察官
被　　　告　甲○○
上列被告因毒品危害防制條例案件，經檢察官提起公訴（94年度
毒偵字第6119號、6362號），被告於本院準備程序中就被訴事實
為有罪之陳述，受命法官於聽取當事人之意見後，本院合議庭裁
定改由受命法官獨任以簡式審判程序審理，判決如下：
    主  文
甲○○連續施用第一級毒品，累犯，處有期徒刑捌月；扣案之海
洛因貳包（含袋重合計零點肆柒公克），沒收銷燬之。
    犯罪事實及理由
一、犯罪事實：
    甲○○前因施用毒品案件，經本院於民國87年11月17日，以
    87年度毒聲字第3563號裁定送強制戒治，嗣於88年4 月9 日
    停止戒治出監，於89年1 月12日保護管束期滿，經臺灣高雄
    地方法院檢察署檢察官以89年戒毒偵字第22號為不起訴處分
    確定。嗣又於92年2 月間因施用毒品案件，經本院以92年訴
    字第561 號判處有期徒5 月、10月，並定其應執行之刑1 年
    1 月確定，於94年3 月26日縮刑期滿執行完畢。詎甲○○仍
    不知悔改、戒除毒癮，雖於前揭強制戒治執行完畢5 年後，
    然於上開違反毒品危害防制條例案件判決確定、並執行完畢
    釋放後之5 年內，竟又基於施用第1 級毒品海洛因之概括犯
    意，自94年5 月下旬起，至同年7 月12日下午約4 、5 時止
    ，連續在高雄縣岡山鎮後紅里甲○○朋友之住處，施打第1
    級毒品海洛因，平均每天1 次，最後1 次施用係在甲○○位
    於高雄縣岡山鎮○○里○○路57號之住處。嗣先於94年7 月
    2 日下午4 時10分許，在高雄縣岡山鎮○○路柳橋加油站前
    為警查獲，並扣得第1 級毒品海洛因1 小包，後於同年月13
    日下午3 時許，持第1 級毒品海洛因1 小包，前往位於高雄
    縣岡山鎮○○路10號之高雄縣政府警察局岡山分局自行到案
    。
二、證據名稱：
  (一)被告甲○○於警詢、檢察官偵查中及本院審理中之自白。
  (二)扣案物品、高雄縣政府警察局岡山分局扣押筆錄、高雄縣政
    府警察局岡山分局前峰派出所扣押筆錄、高雄縣政府警察局
    岡山分局扣押物品目錄表。
  (三)台灣檢驗科技股份有限公司濫用藥物尿液檢驗報告（報告編
    號KＺ000000000000、KＺ000000000000）
  (四)法務部調查局鑑定通知書（調科壹字第220021000 號、0000
    00000 號）。
  (五)臺灣高等法院被告前案紀錄表、臺灣高雄地方法院被告院內
    索引卡紀錄表、臺灣高雄地方法院檢察署刑案資料查註紀錄
    表。
三、按觀察、勒戒或強制戒治執行完畢釋放後，5 年內再犯毒品
    危害防制條例第10條之罪，即應直接依法追訴判決，固毋庸
    再行該條例針對「初犯」所修定之觀察、勒戒或強制戒治等
    治療程序，然若係於觀察、勒戒或強制戒治執行完畢釋放後
    ，5 年後再犯第10條之罪者，則應重新依該條例第20條第1
    項、第2 項關於「初犯」之規定，先行送觀察、勒戒，並依
    其觀察、勒戒結果有無繼續施用毒品傾向，以定其是否施以
    強制戒治之治療程序，再於上開治療程序執行完畢後，始由
    檢察官為不起訴處分，而非直接加以追訴處罰，此觀之修正
    後毒品危害防制條例第20條、第23條之規定甚明。而考諸此
    次毒品危害防制條例之修正理由主要係認觀察、勒戒或強制
    戒治後5 年後再犯者，顯見前所實施之觀察、勒戒或強制戒
    治已足以遮斷其施用毒品之癮，為期自新及協助其斷除毒癮
    ，對此5 年後再犯者仍適用初犯之規定（即該條例第20條第
    3 項之規定），即先經觀察、勒戒、強制戒治之程序（見該
    條例第20條修法理由五第3 項修正理由 (二)）， 且為配合
    簡化施用毒品犯之刑事處遇程序，並鑑於經觀察、勒戒或強
    制戒治執行完畢釋放後五年內再犯者，其再犯率甚高，原據
    以實施之觀察、勒戒及強制戒治既已無法收其實效，自應施
    以刑事處遇（見該條例第23條修正理由三 (二)）， 凡此俱
    見修正後之毒品危害防制條例刪除修正前2 犯及3 犯之規定
    ，一改修法前繁雜之處遇程序，僅將施用毒品犯簡化區分為
    初犯、再犯外，並認施用毒品者係屬病患性犯人，以觀察、
    勒戒戒除其身癮，併以強制戒治方式祛除心癮之措施。由是
    觀之，毒品危害防制條例修正後，仍採「刑罰處遇程序」與
    「治療之保安處分程序」二者併行之方式，而區分為初犯與
    再犯之不同，詳言之，倘毒品施用者係前經觀察、勒戒或強
    制戒制等治療程序執行完畢5 年後，始再施用毒品之「初犯
    」，因認前所執行之觀察、勒戒或強制戒治足收戒除毒癮之
    效，自應重新先經觀察、勒戒或強制戒治等治療程序，並於
    治療程序執行完畢後由檢察官直接為不起訴處分，毋庸對之
    追訴處罰；反觀，在「再犯」之情形，因其先前所為治療程
    序顯未能收祛除毒癮之實效，且考量施用毒品者之再犯率偏
    高，乃簡化其刑事處遇程序，而對之直接追訴處罰，不再施
    以保安處分之治療程序。是此次修正所採「初犯」與「再犯
    」之界分，已揚棄過去舊法時代所採1 、2 、3 犯之判斷標
    準及處遇程序，側重於觀察、勒戒或強制戒治等治療程序是
    否確實收其成效。因之，對於所謂「初犯」與「再犯」之區
    別，除應端視其是否於觀察、勒戒或強制戒治執行完畢釋放
    後，5 年後再犯者外，尚應兼顧其前次所施予治療程序之成
    效以資判斷，如此方能貫徹新法修正之立法意旨。且細繹毒
    品危害防制條例第20條、第23條之立法理由可知，所謂「再
    犯」應係指依毒品危害防制條例規定執行觀察、勒戒、強制
    戒治完畢釋放，或為不起訴之處分，或為不付審理裁定、免
    刑之判決、不付保護處分之裁定等裁判後，再犯施用毒品罪
    者均屬之（見該條例第20條修法理由二後段），是對於修正
    後毒品危害防治條例第20條第3 項規定「觀察、勒戒或強制
    戒治執行完畢後，5 年後再犯」之解釋，自應限於該施用毒
    品犯者於觀察、勒戒或強制戒治執行完畢後5 年內均未再有
    任何施用毒品之犯行，始足當之，茍其施用毒品之犯行，前
    經觀察、勒戒或強制戒治執行完畢後，5 年內曾因再施用毒
    品之行為，而經法院判處刑罰之處遇程序確定者，縱其係於
    觀察、勒戒或強制戒治執行完畢5 年後再為施用毒品者（即
    舊法時代之3 犯或3 犯以上），因其於治療程序之保安處分
    執行完畢5 年內，既仍有繼續施用毒品之犯行，即難認前所
    執行之治療程序有何戒除其身心毒癮之成效可言，自不得僅
    憑該次施用毒品犯行係在前次執行治療程序之保安處分完畢
    後，5 年後再犯一端，即依新法第20條第3 項之規定，逕認
    為「初犯」，而適用同條第1 、2 項之觀察、勒戒或強制戒
    治等治療程序，否則無異使接受治療程序執行成效不彰，而
    屢犯施用毒品罪之行為人，僅因其施用毒品行為與前次觀察
    、勒戒或強制戒治完畢之時間相距已逾5 年，反得循初犯之
    保安處分程序，獲邀寬典，不啻與前揭毒品危害防制條例之
    修法初衷背道而馳。是就此情形，仍應認屬「再犯」之範疇
    ，直接適用刑事刑罰處遇之程序，毋寧較符新法修正之本旨
    。揆諸前開說明，被告甲○○雖於前次強制戒治執行完畢5
    年後再犯本案，惟其犯罪時點既於前案犯行經判決確定並執
    行完畢5 年內，仍應依法論科；是核其所為，係犯毒品危害
    防制條例第10條第1 項之施用第1 級毒品罪。被告施用前後
    持有第1 級毒品海洛因之低度行為，應為施用之高度行為所
    吸收，均不另論罪。其先後多次犯行，時間緊接，方法相同
    ，觸犯構成要件相同之罪名，顯係基於概括犯意反覆為之，
    為連續犯，應依刑法第56條之規定加重其刑。又其餘被告於
    本院審理中自白施用第1 級毒品之部分，因與起訴部分具有
    連續犯之裁判上一罪關係，本院自得加以審究，併予敘明。
    末按被告於92年2 月間因施用毒品案件，經本院以92年訴字
    第561 號判處有期徒5 月、10月，並定其應執行之刑1 年1
    月確定，於94年3 月26日縮刑期滿執行完畢，有臺灣高雄地
    方法院檢察署刑案資料查註紀錄表、臺灣高等法院被告前案
    紀錄表附卷可稽，其受有期徒刑之執行完畢，5 年以內再犯
    本件有期徒刑以上之罪，為累犯，依刑法第47條之規定應加
    重其刑，復依刑法第70條之規定，遞加之。爰審酌被告前後
    經觀察、勒戒，因有施用傾向而接受強制戒治2 次，猶未能
    戒除毒癮，復因施用第1 、2 級毒品之犯行，經判刑確定入
    獄服刑，已如上述，甫於94年3 月26日縮刑期滿執行完畢，
    竟一再故態復萌，施用第1 級毒品海洛因不輟，無視於毒品
    對於自身健康之戕害及國家對於杜絕毒品犯罪之禁令，惡性
    非輕，本諸施用毒品者均有相當程度之生理成癮性及心理依
    賴性，其犯罪心態與一般刑事犯罪之本質並不相同，且被告
    係於前開徒刑執行完畢，5 年內再犯施用第1 級毒品海洛因
    犯行，依上開說明，已無需再經觀察、勒戒及強制戒治之刑
    事處遇程序，為兼顧被告斷絕生理成癮性及心理依賴性之必
    要，量刑本不宜過輕，並斟酌被告犯後坦承犯行、態度良好
    ，並表達能儘速發監執行之決心，頗具悔意等一切情狀，量
    處如主文所示之刑，以示懲儆。又裁判上一罪關係之案件，
    如其犯罪事實之一部已被發覺，雖在警詢時或在檢察官偵查
    中自白其餘未發覺之犯罪事實，仍不符合刑法第62條自首之
    規定（最高法院92年度台上字第74號判決可資參照），是本
    案被告既於94年7 月2 日下午4 時10分許，為警查獲，是其
    犯罪業已經發覺，嗣後於同年月13日下午3 時許，持海洛因
    1 小包向警到案說明乙節，本院既認此一部份與為警查獲之
    犯行有裁判上一罪之關係，是依上開判決意旨被告此舉僅能
    認係自白之行為，公訴人認有自首之適用，容有誤會，附此
    敘明。扣案之白色粉末2 包（含袋重合計0.47公克），經檢
    驗為毒品危害防制條例第2 條第2 項第1 款所定之第1 級毒
    品海洛因，有法務部調查局鑑定通知書（調科壹字第220021
    000 號、000000000 號）在卷可佐，另用以盛裝各該管制毒
    品之外包裝袋，因與各該管制毒品在物理上無法析離，爰併
    依同法第18條第1 項前段之規定，不問屬於犯人與否，均沒
    收銷燬之。
四、依刑事訴訟法第273 條之1 第1 項、第299 條第1 項前段、
    第310 條之2 、第454 條第1 項，毒品危害防制條例第10條
    第1 項、第18條第1 項前段，刑法第11條、第56條、第47條
    第70條，判決如主文。
中　　華　　民　　國　　94　　年　　11　　月　　22　　日
                  刑事第十一庭  法　官  戰諭威
以上正本證明與原本無異。
如不服本判決，應於判決送達後10日內，向本院提出上訴狀。
中　　華　　民　　國　　94　　年　　11　　月　　22　　日
                                書記官  林佳蓉
附錄本判決論罪之法條：
毒品危害防制條例第10條：
施用第一級毒品者，處六月以上五年以下有期徒刑。
施用第二級毒品者，處三年以下有期徒刑。
